【裁判字號】    99,抗,821
【裁判日期】    990630
【裁判案由】    撤銷詐害行為
【裁判全文】
臺灣高等法院民事裁定                   99年度抗字第821號
抗  告  人  李玉海律師即鴻禧育樂股份有限公司破產管理人
相  對  人  大溪育樂股份有限公司
法定代理人  甲○○
代  理  人  黃瑞明律師
            范纈齡律師
            鍾薰嫺律師
上列當事人間撤銷詐害行為事件，抗告人對於中華民國99年4月
19日臺灣桃園地方法院95年度訴字第944號裁定提起抗告，本院
裁定如下：
    主  文
原裁定關於核定訴訟標的價額部分廢棄，發回臺灣桃園地方法院
。
其餘抗告駁回。
抗告費用關於駁回部分，由抗告人負擔。
    理  由
一、按「訴訟標的之價額，由法院核定。核定訴訟標的之價額，
    以起訴時之交易價額為準；無交易價額者，以原告就訴訟標
    的所有之利益為準。法院因核定訴訟標的之價額，得依職權
    調查證據。第一項之核定，得為抗告」，民事訴訟法第77條
    之1定有明文。是關於訴訟標的價額之核定屬得抗告者，但
    關於法院以核定之訴訟標的價額計算裁判費並命當事人補繳
    （徵收）裁判費之裁定，則屬訴訟進行中所為之裁定，並無
    得抗告之明文，自屬不得抗告。
二、抗告意旨略以：鴻禧育樂股份有限公司（下稱鴻禧公司）前
    為擔保其向中國商業銀行股份有限公司（下稱中信銀）之借
    款債務，乃提供鴻禧大溪高爾夫球場（下稱系爭球場）之土
    地220筆及會館建物1筆設定新臺幣（下同）25億元最高限額
    抵押權予中信銀，嗣經中信銀聲請拍賣系爭球場之土地及建
    物，並由中信銀承受系爭球場土地及建物。鴻禧公司雖喪失
    系爭球場之土地，惟高爾夫球場之經營屬特許行業，該經營
    權自具有相當價值，惟其竟於破產宣告前之民國93年1月9日
    將系爭球場營業權無償讓與相對人，顯然有損債權人之權利
    ，伊乃依破產法第78條及民法第244條規定起訴請求(一)相對
    人與鴻禧公司於93年1月9日就系爭球場營業權轉讓之行為應
    予撤銷。(二)相對人應協同鴻禧公司檢附法令規定所需文件向
    桃園縣政府申請將「大溪高爾夫球場」之經營主體「大溪育
    樂股份有限公司、負責人甲○○」回復變更為「鴻禧育樂股
    份有限公司、負責人張秀政」，球場名稱回復變更登記為「
    鴻禧大溪高爾夫球場」，相對人並應協助使鴻禧公司取得回
    復變更登記後之「高爾夫球場設立許可證」及「高爾夫球場
    開放使用證」。(三)相對人不得在系爭球場提供高爾夫球擊球
    服務。則伊於起訴時就訴訟標的所有之利益係撤銷系爭球場
    營業權讓與行為後回復原狀之利益，即純為系爭球場營業權
    即特許執照與其他無形資產之利益，不包括系爭球場土地本
    身利益。中華徵信所企業股份有限公司（下稱中華徵信所）
    經原法院囑託就93年1月9日系爭球場之無形資產價值所作之
    鑑定報告（下稱系爭鑑定報告）將系爭球場之特許執照、其
    他無形資產與球場土地綜合評估，顯然高於伊起訴之訴訟利
    益，則原法院依據系爭鑑定報告核定訴訟標的價額為829,75
    2,814元，並裁命伊繳納第二審裁判費9,766,728元，並非適
    法。又原法院判決理由中認定鴻禧公司讓與系爭球場營業權
    時，因系爭球場土地業由中信銀取得所有權，相對人取得系
    爭球場營業權係以支付鴻禧公司員工資遣費4,000萬元為對
    價，此有償行為並未損及債權人之權利，而判決伊敗訴，足
    見系爭球場在喪失土地利益之情形下，營業權價值不超過4,
    000萬元，伊提起本件訴訟利益並未逾4,000萬元，原法院一
    方面認定系爭球場營業權之價值為8億餘元，一方面又認定
    鴻禧公司讓與系爭球場營業權之價值為4,000萬元未損及債
    權人之利益，即顯有矛盾。是本件訴訟標的價額未逾4,000
    萬元，原裁定顯有違誤，應予廢棄，爰提起抗告請求廢棄原
    裁定等語。
三、經查，抗告人於95年6月16日對相對人提起撤銷詐害行為之
    訴，並聲明：(一)相對人與鴻禧公司於93年1月9日就系爭球場
    營業權轉讓之行為應予撤銷。(二)相對人應協同鴻禧公司檢附
    法令規定所需要文件向桃園縣政府申請將「大溪高爾夫球場
    」之經營主體「大溪育樂股份有限公司、負責人甲○○」回
    復變更為「鴻禧育樂股份有限公司、負責人張秀政」，球場
    名稱回復變更為「鴻禧大溪高爾夫球場」，相對人並應協力
    使鴻禧公司取得回復變更登記後之「高爾夫球場設立許可證
    」及「高爾夫球場開放使用證」。(三)相對人不得在大溪高爾
    夫球場提供高爾夫球擊球服務。有關抗告人第1項聲明，原
    法院囑託中華徵信所鑑定系爭球場營業權於起訴時即95年6
    月16日之價值，鑑定結果認為如該球場未來仍得發行1,200
    張球證時，系爭球場之價值評估為：(一)如於1年內發行1,200
    張球證，價值為1,265,456,296元；(二)如於3年內發行1,200
    張球證，價值為1,008,457,877元；(三)如於5年內發行1,200
    張球證，價值為829,752,814元（見原法院卷(四)第28頁），
    原法院本此審酌高爾夫球場發行球證之數量與現今社會整體
    經濟狀況、消費能力等情，認以於5年內發行1,200張會員球
    證計算為適當，而核定抗告人就訴訟標的所有之利益（即系
    爭球場營業權之價值）為829,752,814元。並以前開聲明第2
    、3項均係抗告人訴請撤銷系爭球場營業權轉讓行為後之回
    復原狀方式，無需併算其價額，核定本件訴訟標的價額為82
    9,752,814元，依法固非無見。惟查，原法院囑託中華徵信
    所分別以93年1月9日及95年6月16日為基準日，評估系爭球
    場營業權之價值（鑑定報告依序見原法院卷(四)第57-94、27-
    56頁），並以後者所為鑑價核定本件訴訟標的價額，然觀該
    鑑定報告總結部分（見原法院卷(四)第28頁），係表示對95年
    6月16日系爭球場之價值為綜合性評估，並載明「資產價值
    評估常用的方法為收益法，本次評估因係臺灣桃園地方法院
    希望透過合理之評價了解該球場當時無形資產價值，不過該
    球場特許執照及其他無形資產無法與球場分離，故不可分別
    評估」；於「貳、委任內容」之評估標的記載「本公司接受
    臺灣桃園地方法院委託，協助鑑定大溪高爾夫球場於西元20
    06年6月16日時之無形資產價值。不過該球場特許執照無法
    與球場分離，故不可分別評估」（見原法院卷(四)第31頁）；
    於「參、價值評估」之「一、評估標的」亦記載「大溪高爾
    夫球場於西元2006年6月16日時之無形資產價值。不過該球
    場特許執照無法與球場分離，故不可分別評估。本報告之評
    估係為球場整體之價值」（見原法院卷(四)第32頁），足見前
    開鑑定報告並非僅就系爭球場之營業權為鑑定，而係就系爭
    球場之整體價值為鑑定，其中亦難謂無包含土地及建物之利
    用價值，原裁定未詳查細究，即依前開鑑定報告核定本件訴
    訟標的價額，即有未當。則抗告意旨以原法院鑑定報告將系
    爭球場之特許執照、其他無形資產與球場土地綜合評估，所
    為鑑定顯然高於其起訴利益等語，指摘原裁定核定之訴訟標
    的價額不當，求予廢棄，非無理由。又有關本件訴訟標的價
    額為何，仍有發回原法院就近調查釐清之必要，爰由本院將
    原裁定關於核定訴訟標的價額部分廢棄，並發回原法院詳為
    調查審認，另為妥適處理。再者，有關原裁定命抗告人補繳
    裁判費之部分，屬不得抗告之部分，抗告人就此部分提起抗
    告，依法即有未合，應予以駁回。惟原裁定關於核定訴訟標
    的價額部分既經廢棄，則應命補繳之裁判費即有不同，應重
    命抗告人補繳，附此說明。爰裁定如主文。
中    華    民    國    99    年    6     月    30    日
                    民事第十四庭
                        審判長法  官  林金村
                              法  官  李慈惠
                              法  官  湯美玉
正本係照原本作成。
本裁定除以適用法規顯有錯誤為理由外，不得再抗告。如提起再
抗告，應於收受後10日內委任律師為代理人向本院提出再抗告狀
。並繳納再抗告費新台幣１千元。
中    華    民    國    99    年    7     月    1     日
                              書記官  蕭進忠

司法院資訊處製作；財團法人民間司法改革基金會備份。
